臺灣臺南地方法院刑事判決
111年度金訴字第212號
公  訴  人  臺灣臺南地方檢察署檢察官
被      告  欒童捷



上列被告因違反洗錢防制法等案件，經檢察官提起公訴（111年
度偵字第3822號）及移送併辦（臺灣高雄地方檢察署110年度偵
字第22921號），本院判決如下：
    主  文
欒童捷幫助犯洗錢防制法第十四條第一項之洗錢罪，處有期徒刑
肆月，併科罰金新臺幣壹萬元，罰金如易服勞役，以新臺幣壹仟
元折算壹日。
未扣案之犯罪所得新臺幣壹萬元沒收，於全部或一部不能沒收或
不宜執行沒收時，追徵其價額。
    事  實
一、欒童捷知悉一般人收取他人金融機構帳戶之用途，常係為遂
    行財產犯罪之需要，以便利贓款取得，及使相關犯行不易遭
    人追查，而已預見提供金融機構帳戶之存摺、提款卡等物任
    由他人使用，將可能遭他人利用作為詐欺等財產犯罪之工具
    ，且他人如以該帳戶收受、提領詐欺等財產犯罪所得，將因
    此造成金流斷點而掩飾、隱匿此等犯罪所得之去向及所在，
    產生遮斷金流以逃避國家追訴、處罰之效果，竟猶不顧於此
    ，基於縱其提供帳戶資料將幫助他人實施詐欺取財犯罪及幫
    助掩飾、隱匿詐欺犯罪所得之去向、所在，亦均不違背其本
    意之不確定故意，於民國110年5月24日起透過通訊軟體「LI
    NE」與自稱「宋星廷」之成年男子（所涉詐欺罪嫌由檢察官
    另行偵辦）聯絡後，即於110年6月17日22時許，在位於臺南
    市○○區○○○路0段000號之「四海豆漿」店前（起訴書記載為1
    10年6月28日18時25分前某時，在臺南市○○區○○路0段000號
    、220號之統一超商），將自己申設之臺灣新光商業銀行帳
    號000-0000000000000號帳戶（下稱本件帳戶）之存摺、提
    款卡、密碼及網路銀行之帳號、密碼均交與「宋星廷」，而
    將上開帳戶資料均提供與「宋星廷」及所屬之詐騙集團使用
    。該等詐騙集團成員取得上開帳戶資料後，即意圖為自己不
    法之所有，基於詐欺取財及洗錢之犯意聯絡，先後為下列行
    為：
　㈠由不詳詐騙集團成員「雅菲」於110年6月中旬某日起透過「L
    INE」陸續與王長桐聯繫，佯稱可在網站操作以投資獲利云
    云，致王長桐陷於錯誤，依指示於110年6月28日18時25分許
    轉帳新臺幣（下同）30,000元至本件帳戶內，旋由不詳詐騙
    集團成員將該筆款項轉出至其他帳戶。
　㈡由不詳詐騙集團成員「陳琳」於110年6月25日起透過「LINE
    」陸續與李杰駿聯繫，佯稱可在網站開戶儲值以便投資獲利
    云云，致李杰駿誤信為真，依指示於110年6月28日21時50分
    許轉帳15,000元至本件帳戶內，旋遭不詳詐騙集團成員將該
    筆款項轉出至其他帳戶。
二、欒童捷遂以提供本件帳戶資料之方式，幫助他人實施上開詐
    欺取財犯罪並幫助他人掩飾、隱匿上開騙款之去向及所在，
    因此獲得10,000元之報酬。嗣因王長桐、李杰駿發覺受騙報
    警處理，乃為警循線查悉上情。
三、案經王長桐訴由高雄市政府警察局岡山分局報告臺灣臺南地
    方檢察署檢察官偵查起訴，及李杰駿訴由臺中市政府警察局
    第五分局報告臺灣高雄地方檢察署檢察官偵查後移送併辦。
    理  由
一、以下所引用具傳聞證據性質之供述證據，因檢察官、被告欒
    童捷於本案言詞辯論終結前均未爭執證據能力，本院審酌前
    開證據之作成或取得之狀況，並無非法或不當取證之情事，
    且無顯不可信之情況，依刑事訴訟法第159條之5規定，均具
    有證據能力；又以下所引用卷內非供述證據性質之證據資料
    ，則均無違反法定程序取得之情形，依刑事訴訟法第158條
    之4規定之反面解釋，亦應有證據能力，合先敘明。
二、訊據被告固坦承本件帳戶為其申辦，其曾依友人「宋星廷」
    之要求，於110年6月17日22時許，在位於臺南市○○區○○○路0
    段000號之「四海豆漿」店前，將本件帳戶之存摺、提款卡
    、密碼及網路銀行之帳號、密碼等資料均交與「宋星廷」，
    「宋星廷」在110年6月29日之後給其10,000元等事實，惟矢
    口否認涉有幫助詐欺取財或幫助洗錢之犯行，辯稱：「宋星
    廷」向其表示這些資料是要做金流，不是要詐騙，其因相信
    「宋星廷」，且曾反覆向「宋星廷」確認，才會交付上開帳
    戶資料云云。經查：
　㈠本件帳戶係由被告申辦乙節，業經被告供承明確，且有臺灣
    新光商業銀行股份有限公司集中作業部110年10月18日新光
    銀集作字第1100069274號函暨本件帳戶之客戶基本資料附卷
    可稽（警卷即高雄市政府警察局岡山分局高市警岡分偵字第
    11170208000號卷第139至141頁）；而告訴人即被害人王長
    桐、李杰駿曾經不詳詐騙集團成員各向伊等訛稱如事實欄「
    一、㈠」及「一、㈡」所示之不實事項，致告訴人王長桐、李
    杰駿陷於錯誤，分別將30,000元、15,000元轉入本件帳戶，
    該等款項旋又遭轉出至其他帳戶等情，亦據證人即告訴人王
    長桐、李杰駿於警詢中證述明確（警卷第23至26頁，併辦警
    卷即臺中市政府警察局第五分局中市警五分偵字第11000340
    941號卷第7至11頁），並有告訴人王長桐提出之存摺封面及
    自動櫃員機交易明細表影本、本件帳戶之交易明細紀錄、告
    訴人李杰駿提出之「LINE」對話紀錄、網頁資料及自動櫃員
    機交易明細表在卷可查（警卷第30頁、第32頁、第143頁，
    併辦警卷第12至29頁、第33頁、第45頁），是本件帳戶確為
    被告申辦，嗣遭不詳詐騙集團成員用以詐騙告訴人王長桐、
    李杰駿轉入款項，旋由不詳詐騙集團成員將該等款項轉出而
    取得詐騙所得等事實，首堪認定。
  ㈡次查被告於本院準備程序已自承其係於110年6月17日22時許
    ，在位於臺南市○○區○○○路0段000號之「四海豆漿」店前，
    將本件帳戶之存摺、提款卡、密碼及網路銀行之帳號、密碼
    等資料交與「宋星廷」等語（參本院卷第39頁），並有被告
    與「宋星廷」（「LINE」暱稱為「蕎妡妹妹」）間之「LINE
    」對話紀錄足供參佐（警卷第47至136頁）；本件帳戶嗣後
    即遭不詳詐騙集團成員用以詐欺告訴人王長桐、李杰駿轉入
    款項，復如前述，故被告交付本件帳戶資料與他人之行為，
    客觀上確已使其自身無法掌控本件帳戶資料之使用方法及用
    途，且實際上亦已對詐騙集團成員提供助力，使之得利用本
    件帳戶作為犯罪工具而取得詐騙贓款無疑。
  ㈢按幫助犯之故意，除需有認識其行為足以幫助他人實現故意
    不法構成要件之「幫助故意」外，尚需具備幫助他人實現該
    特定不法構成要件之「幫助既遂故意」，惟行為人只要概略
    認識該特定犯罪之不法內涵即可，無庸過於瞭解正犯行為之
    細節或具體內容（最高法院110年度臺上字第1798號、109年
    度臺上字第2109號刑事判決意旨參照）。又各類形式利用電
    話或通訊軟體進行詐騙，並收購人頭帳戶作為工具以供被害
    者存入款項而遂行詐欺犯罪，及指派俗稱「車手」之人領款
    以取得犯罪所得，同時造成金流斷點而掩飾、隱匿此等犯罪
    所得之去向及所在，藉此層層規避執法人員查緝等事例，無
    日無時在平面、電子媒體經常報導，亦經警察、金融、稅務
    單位在各公共場所張貼文宣宣導周知，是上情應已為社會大
    眾所共知。而金融機構存款帳戶，攸關存戶個人財產權益之
    保障，專屬性甚高，衡諸常理，若非與存戶本人有密切之信
    賴關係，絕無可能隨意提供個人帳戶供他人使用；且於金融
    機構申請開設存款帳戶並無特殊之資格限制，一般民眾或公
    司行號皆可在金融機構申請開設帳戶作為提、存款之用，或
    可於不同之金融機構申請複數之存款帳戶使用，實無向他人
    取得帳戶使用之必要。況若款項之來源合法正當，受款人大
    可自行收取、提領，故如不利用自身帳戶取得款項，反而刻
    意借用他人之帳戶，就該等款項可能係詐欺等不法所得，當
    亦有合理之預期；基此，苟見他人以不合社會經濟生活常態
    之理由徵求金融機構帳戶資料，衡情當知渠等取得帳戶資料
    ，通常均利用於從事詐欺等與財產有關之犯罪，並藉此遮斷
    金流以逃避國家追訴、處罰等情，亦均為週知之事實。被告
    交付本件帳戶之存摺、提款卡、密碼及網路銀行之帳號、密
    碼等資料時，已係年滿39歲之成年人，其心智已然成熟，具
    有一般之智識程度及相當之社會生活經驗；被告復自承其聽
    過將帳戶資料交給別人可能會被拿去做詐騙使用等語（參本
    院卷第40頁），足認被告對於上開情形已有相當之認識，被
    告竟仍恣意將本件帳戶資料交與「宋星廷」利用，主觀上對
    於取得本件帳戶資料者將可能以此作為詐欺取財、洗錢工具
    等不法用途，及轉入本件帳戶內之款項極可能是詐欺等財產
    犯罪之不法所得，此等款項遭轉出後甚有可能使執法機關不
    易續行追查等節，當均已有預見。則本案縱無具體事證顯示
    被告曾參與向告訴人王長桐、李杰駿詐欺取財，或不法取得
    告訴人王長桐、李杰駿遭詐騙款項等犯行，然被告既預見交
    付帳戶資料供他人使用，誠有幫助從事詐欺取財犯行之人利
    用該帳戶實施犯罪及取得款項，並因此造成金流斷點而掩飾
    、隱匿詐欺犯罪所得之去向及所在之可能，但其仍將本件帳
    戶資料任意交付他人使用，以致自己完全無法了解、控制本
    件帳戶資料之使用方法及流向，容任取得者隨意利用本件帳
    戶資料作為詐欺及洗錢之犯罪工具，堪認被告主觀上顯具有
    幫助詐欺取財及幫助洗錢之不確定故意甚明。
  ㈣被告雖辯稱其係相信友人「宋星廷」始交付本件帳戶資料云
    云。惟被告與「宋星廷」於110年5月24日之對話過程中，被
    告即曾向「宋星廷」表示：「（傳送租用帳戶訊息）這個不
    會也是詐騙」、「會變警示帳戶」、「確定不會有問題巴（
    應為「吧」）」、「到時吃上官司就麻煩了」、「這是要跑
    法院的」、「我朋友被騙過」等語，於110年6月18日（交付
    本件帳戶資料之翌日）亦曾向「宋星廷」稱：「但我怕變警
    示戶」、「沒錢夠煩了還要上法院」、「他們應該是詐騙巴
    （應為「吧」）」等語，於110年6月22日再向「宋星廷」稱
    ：「所以確定他們不是拿我的帳戶去給詐騙集團厚」、「我
    怕他們收了轉賣給別人」等語，有前引被告與「宋星廷」間
    之「LINE」對話紀錄可資查考（警卷第47頁、第49頁、第86
    頁、第91頁），顯見被告已清楚知悉將帳戶資料交付他人可
    能遭用於詐騙犯罪而使自身觸法；且被告於「宋星廷」表示
    安全無虞後，亦仍再三詢問，益徵被告對「宋星廷」之空泛
    保證仍心存疑慮。再自被告與「宋星廷」之上開對話觀之，
    被告當時另有迫切之還款需求，深知資金之取得不易，竟僅
    因提供帳戶資料即可先領取高達15,000元之報酬（參警卷第
    62頁），更係明顯違反社會常情之獲利訊息；參之被告亦自
    承其不知道交付本件帳戶資料具體要做何用途，亦未就「宋
    星廷」所言進行任何查證等語（參本院卷第39至40頁），堪
    信被告已預見其交付本件帳戶資料後，極易遭詐騙集團等不
    詳人士用於不法用途，其竟仍因需款使用即不顧於此，交付
    本件帳戶資料任由他人恣意利用，縱使因此將幫助他人實施
    詐欺取財犯罪及幫助掩飾、隱匿詐欺犯罪所得之去向、所在
    亦在所不惜，更足徵被告主觀上確有幫助他人犯詐欺取財罪
    或洗錢罪之不確定故意，其上開所辯尚無足採。
  ㈤另被告固曾於110年6月28日以電話掛失本件帳戶之存摺、提
    款卡，有臺灣新光商業銀行股份有限公司集中作業部111年4
    月26日新光銀集作字第1110030810號函暨掛失紀錄存卷可考
    （本院卷第65至67頁），然參酌被告與「宋星廷」間之前揭
    「LINE」對話紀錄，可知被告係因不滿對方取得本件帳戶資
    料使用後未及時交付報酬，始憤而為掛失之舉（參警卷第10
    7至126頁），自無從憑此遽為有利於被告之認定，附此敘明
    。
  ㈥綜上所述，本件事證已臻明確，被告上開犯行洵堪認定，應
    予依法論科。
三、論罪科刑：
  ㈠按刑法第30條之幫助犯，係以行為人主觀上有幫助故意，客
    觀上有幫助行為，即對於犯罪與正犯有共同認識，而以幫助
    意思，對於正犯資以助力，但未參與實行犯罪之行為者而言
    ；故如未參與實施犯罪構成要件之行為，且係出於幫助之意
    思提供助力，即屬幫助犯，而非共同正犯。次按行為人主觀
    上如認識該帳戶可能作為收受、提領特定犯罪所得使用，他
    人提領後會產生遮斷資金流動軌跡以逃避國家追訴、處罰之
    效果，仍基於幫助之犯意而提供，則應論以幫助犯一般洗錢
    罪（最高法院108年度臺上大字第3101號刑事裁定意旨參照
    ）。被告將本件帳戶之存摺、提款卡、密碼及網路銀行之帳
    號、密碼交與他人使用，係使不詳詐騙集團成員得意圖為自
    己不法之所有，基於詐取他人財物及洗錢之犯意聯絡，對告
    訴人王長桐、李杰駿施以詐術，致使伊等陷於錯誤而依指示
    將款項轉入本件帳戶後，又由不詳成員將該等款項轉出至其
    他帳戶，以此掩飾、隱匿騙款之去向及所在，故該等詐騙集
    團成員所為均屬詐欺取財、洗錢之犯行；而本案雖無相當證
    據證明被告曾參與上開詐欺取財、洗錢犯行之構成要件行為
    ，但其提供本件帳戶資料由詐騙集團成員使用，使該等詐騙
    集團成員得以此為犯罪工具而遂行前揭犯行，顯係以幫助之
    意思，對該詐騙集團之上開詐欺取財、洗錢犯行提供助力，
    是核被告所為係犯刑法第30條第1項前段、洗錢防制法第2條
    第2款、第14條第1項之幫助洗錢罪，及刑法第30條第1項前
    段、同法第339條第1項之幫助詐欺取財罪。
  ㈡又幫助犯係從屬於正犯而成立，並無獨立性，故幫助犯須對
    正犯之犯罪事實，具有共同認識而加以助力，始能成立，其
    所應負責任，亦以與正犯有同一認識之事實為限，若正犯所
    犯之事實，超過幫助者共同認識之範圍時，幫助者事前既不
    知情，自無由令其負責。告訴人王長桐、李杰駿雖均因誤信
    詐騙集團成員傳遞之不實訊息而遭詐騙，但依現有之證據資
    料，除可認被告具有幫助詐欺取財及幫助洗錢之不確定故意
    外，仍乏證據足證被告對於詐騙集團成員之組成亦有所認識
    ，尚無從以幫助犯刑法第339條之4第1項第2款加重詐欺取財
    罪之罪名相繩。
  ㈢被告以1個交付本件帳戶資料之行為，幫助詐騙集團成員詐欺
    告訴人王長桐、李杰駿交付財物得逞，同時亦均幫助詐騙集
    團藉由轉出本件帳戶內款項之方式掩飾、隱匿犯罪所得之去
    向及所在，係以1個行為幫助2次詐欺取財及洗錢之犯行，為
    想像競合犯，應依刑法第55條之規定，從一重之幫助洗錢罪
    處斷；臺灣高雄地方檢察署檢察官以110年度偵字第22921號
    移送併辦部分，其犯罪事實為被告交付本件帳戶資料幫助詐
    騙集團成員向告訴人李杰駿詐取財物及洗錢得逞，經核與起
    訴書所載被告提供本件帳戶資料幫助詐騙集團成員向告訴人
    王長桐詐騙款項及洗錢之犯罪事實，具有前揭想像競合犯之
    裁判上一罪關係，本院自應併予審理。
  ㈣被告以幫助他人犯罪之意思而參與犯罪構成要件以外之行為
    ，為一般洗錢罪之幫助犯，爰依刑法第30條第2項之規定，
    按正犯之刑度減輕其刑。
  ㈤茲審酌被告交付帳戶資料助益他人詐欺取財並掩飾、隱匿犯
    罪所得之去向及所在，影響社會金融交易秩序及助長詐欺活
    動之發生，並因此增加告訴人王長桐、李杰駿事後向幕後詐
    騙集團成員追償及刑事犯罪偵查之困難，殊為不該，其犯後
    復矢口否認犯行，未見悔意，惟念被告前無因犯罪遭判處罪
    刑之前案紀錄，本案亦無證據足認被告曾參與詐術之施行或
    提領、分受詐得之款項，僅係單純提供帳戶資料供他人使用
    ，兼衡告訴人王長桐、李杰駿所受之損害情形，暨被告自陳
    學歷為高職畢業，目前於電信公司工作，與配偶同住（參本
    院卷第89頁）之智識程度、家庭生活狀況等一切情狀，量處
    如主文所示之刑，並就所處罰金刑部分諭知易服勞役之折算
    標準，以示懲儆。
四、沒收部分：
　㈠被告自承因交付本件帳戶資料獲得10,000元之款項（參警卷
    第5頁、第7頁，本院卷第89頁），即為其犯罪所得，應依刑
    法第38條之1第1項前段規定宣告沒收；於全部或一部不能沒
    收或不宜執行沒收時，則應依同條第3項規定，追徵其價額
    。惟本件沒收，不影響於第三人對沒收標的之權利或因犯罪
    而得行使之債權，仍得依相關法律規定辦理。
　㈡末查被告僅構成幫助洗錢罪，並未實際參與移轉、變更、掩
    飾或隱匿特定犯罪所得之財物之正犯行為，亦不曾收受、取
    得、持有、使用該等財物或財產上利益，自無由依洗錢防制
    法第18條第1項前段規定諭知沒收，併予指明。
據上論斷，應依刑事訴訟法第299條第1項前段，洗錢防制法第2
條第2款、第14條第1項，刑法第11條前段、第30條第1項前段、
第2項、第339條第1項、第55條、第42條第3項、第38條之1第1項
前段、第3項，刑法施行法第1條之1第1項，判決如主文。
本案經檢察官吳維仁提起公訴，檢察官林志祐移送併辦，檢察官
董和平到庭執行職務
中　　華　　民　　國　　111 　年　　6 　　月　　8 　　日
            刑事第二庭   審判長  法　官   彭喜有
                                 法  官   洪士傑
                                 法  官   蔡盈貞
以上正本證明與原本無異。
如不服本判決應於收受本判決後20日內向本院提出上訴書狀，並
應敘述具體理由。其未敘述上訴理由者，應於上訴期間屆滿後20
日內向本院補提理由書狀（均須按他造當事人之人數附繕本）「
切勿逕送上級法院」。 
　　　　　　　　　　　　　　　　 書記官　 林耿慧　　　
中　　華　　民　　國　　111 　年　　6 　　月　　8 　　日
附錄所犯法條：
洗錢防制法第2條
本法所稱洗錢，指下列行為：
一、意圖掩飾或隱匿特定犯罪所得來源，或使他人逃避刑事追訴
    ，而移轉或變更特定犯罪所得。
二、掩飾或隱匿特定犯罪所得之本質、來源、去向、所在、所有
    權、處分權或其他權益者。
三、收受、持有或使用他人之特定犯罪所得。

洗錢防制法第14條
有第二條各款所列洗錢行為者，處7年以下有期徒刑，併科新臺
幣5百萬元以下罰金。
前項之未遂犯罰之。
前二項情形，不得科以超過其特定犯罪所定最重本刑之刑。

刑法第339條　　　　　　　　　
意圖為自己或第三人不法之所有，以詐術使人將本人或第三人之
物交付者，處5年以下有期徒刑、拘役或科或併科50萬元以下罰
金。
以前項方法得財產上不法之利益或使第三人得之者，亦同。
前二項之未遂犯罰之。